【裁判字號】    95,交聲,338
【裁判日期】    950614
【裁判案由】    聲明異議
【裁判全文】
臺灣臺南地方法院交通事件裁定         95年度交聲字第338號
移送機關  交通部公路總局嘉義區監理所新營監理站
受處分人
即異議人  甲○○
上列受處分人因違反道路交通管理處罰條例案件，對於交通部公
路總局嘉義區監理所新營監理站95年1月9日所為之裁決處分（處
分案號：新監裁違字第裁73-A5I204209號）聲明異議，本院裁定
如下：
    主  文
異議駁回。
    理  由
一、聲明異議意旨略以：受處分人即異議人甲○○於民國94年11
    月28日下午2點14分左右，駕駛車牌號碼681-FC號營業大客
    車，行至台北市○○路○段54號前時，因在劃有紅線路段臨
    時停車，被台北市政府警察局交通警察大隊執勤警員以異議
    人有違反道路交通管理處罰條例第55條第3款在劃有紅線路
    段臨停之事由開單舉發。然而，異議人係和欣汽車客運股份
    有限公司（以下簡稱和欣客運）之駕駛員，於前述時、地遭
    執勤警員舉發時，係駕駛和欣客運所有之營業班車，依公路
    主管機關核定路線及站牌處停靠搭載乘客，且和欣客運為合
    法公司，是經相關公路主管機關同意於台北市○○路○段設
    置營業處所及招呼站搭載旅客，上開處所附近亦未設置禁止
    臨時停車之標誌；又台北市政府交通局於日前變更該公司招
    呼站，未依汽車運輸業管理規則第37條第1項第4款「經同意
    之營業路線及設站地點，當地政府如因實際需要得予調整變
    更，並應函請該管公路主管機關辦理」之規定辦理，和欣客
    運迄未接到公路主管機關「設站調整變更案」通知。從而，
    異議人於所屬客運「經同意之營業路線及設站處所」搭載旅
    客，並未違反汽車運輸業管理規則之規定，故異議人不服原
    裁處，乃提起本件異議。
二、按紅色實線設於路側，用以禁止臨時停車；又禁止臨時停車
    線，用以指示禁止臨時停車路段，本標線為紅色實線，道路
    交通標誌標線號誌設置規則第149條第1項第1款第5目及第16
    9條第1項、第2項分別定有明文。又汽車駕駛人，在設有禁
    止臨時停車標誌、標線處所臨時停車者，處新臺幣3百元以
    上6百元以下罰鍰，道路交通管理處罰條例第55條第3款亦規
    定甚明。
三、經查：
    （一）異議人並不否認有於前述時間，駕駛上開營業大客車
          ，行經台北市○○路○段時，將該營業大客車，停放
          在台北市○○路○段54號前之劃有紅色實線之路段，
          而為執勤警員當場製單舉發等情事，且有異議人已簽
          收之台北市政府警察局北市警交大字第A5I204209號
          舉發違反道路交通管理事件通知單1紙附卷可參，故
          異議人有於前述時、地，駕駛營業大客車而停放於劃
          有紅色實線禁止臨時停車路段之行為，應可認定。
    （二）異議人雖以和欣客運設於台北市○○路○段之招呼站
          ，係經公路主管機關核發予該客運營運路線許可證上
          所記載之合法招呼站，而異議人又身為和欣客運之駕
          駛員，故其駕駛該客運之營業大客車，停放在上開招
          呼站，自係依法有權臨時停放等語。然而：
          １上開招呼站係和欣客運營運路線許可證上所記載，
            且為和欣客運先前合法設立之招呼站一節，有該客
            運之公路主管機關即交通部公路總局嘉義區監理所
            95年3月20日嘉監裁字第0950031115號函影本1份存
            卷可資參照，可知公路主管機關先前確曾核准和欣
            客運在台北市○○路○段設立招呼站。
          ２但依照汽車運輸業管理規則第37條規定，公路汽車
            客運業營運班車在市區○○路線及設站地點，應依
            下列原則辦理：一、其行經市區○○路線及設站地
            點，基於維護當地交通秩序之需要，應與當地政府
            協議定之。……四、經同意之營運路線及設站地點
            ，當地政府如因實際需要得予調整變更，並應函請
            該管公路主管機關辦理。顯見公路汽車客運業營運
            班車在市區之設站地點，當地政府得因實際需要而
            予以調整變更，而本件和欣客運設於台北市○○路
            ○段之招呼站，當地政府即台北市政府如因實際需
            要，本得予以調整變更。
          ３至於上述汽車運輸業管理規則第37條第1項第4款後
            段雖另規定，當地政府予以調整變更時，應函請該
            管公路主管機關辦理，然此規定之意旨，係指當地
            政府決定調整變更汽車客運業營運班車之設站地點
            ，應當發函請該管公路主管機關依照該當地政府所
            為之調整及變更，改變該客運業之設站地點，其意
            經核非指當地政府尚須獲得該客運業之公路主管機
            關同意後，始能調整變更設站地點。從而，異議人
            所辯：依照汽車運輸業管理規則第37條第1項第4款
            後段規定，當地政府應先函請公路主管機關辦理，
            始得變更行駛路線與設站地點，絕非當地政府決定
            變更即可自行公告等語，經核應係誤解法令所致。
          ４又台北市政府為落實推動城際客運轉運站政策，減
            少大客車於台北市區道路繞行及於路側密集設站衍
            生之交通、環境、噪音及居住品質問題，基於維護
            營運秩序維持道路交通安全與暢通，及增進公共利
            益之需要，除由台北市政府交通局於92年4月8日，
            以北市交二字第09231330601號函預告各業者（包
            含和欣客運）台北車站週邊即將進行管制。嗣於93
            年2月10日，以北市交二字第09330551101號函公告
            並轉知業者「台北車站週邊國道客運及公路客運設
            站管制區○○○○段）—禁止新設站位」。再於93
            年11月22日，以北市交二字第09335525401號函公
            告並轉知業者「台北車站週邊」國道客運及公路客
            運設站管制區○○○○段）—撤除現有路側站位（
            自國道客運台北總站啟用日起實施，得有緩衝3個
            月）。另台北市政府交通局復於94年7月11日，邀
            集客運業者（包含和欣客運；但和欣客運人員以電
            話請假未派代表出席）及各公路主管機關（包括交
            通部公路總局、各監理所及高雄市政府交通局）就
            國道客運台北總站週邊交通改善事宜召開第2次會
            議，經各公司、機關派員參加，決議同意配合路線
            調整、由台北市政府交通局將試行營運計畫函報交
            通部及交通部公路總局核備，及於營運後路線調整
            定案後再辦理正式路線調整事宜。嗣台北市政府交
            通局於94年8月2日，以北市交二字第09433236500
            號函即將國道客運台北總站路線調整計畫呈報交通
            部，並建請路線調整暫以試行方式辦理，待營運後
            路線調整定案後再辦理正式路線調整，另副知各業
            者自94年8月16日開始試行及相關管制事宜。而和
            欣客運於94年8月15日以和欣字第09400145號函台
            北市政府交通局請求於進駐國道台北總站初期，為
            利於銜接營運，申請就承德路既有站位及國道客運
            總站併行營運，經台北市政府交通局於94年8月25
            日，同意緩衝期限至94年11月15日止，並副知交通
            部公路總局嘉義區監理所。就上開路線調整試辦事
            宜，交通部公路總局於94年8月19日，亦以路監運
            字第0940035982號函，建請交通部依「汽車運輸業
            管理規則第37條第1項第4款」規定予以同意辦理，
            嗣並經交通部於94年9月7日，以交路字第09400480
            71號函復台北市政府交通局同意辦理。後台北市政
            府交通局再於94年11月4日，以北市交二字第09435
            032901號公告，依據公路法第79條第5項、汽車運
            輸業管理規則第20條、第37條及處罰條例第5條第1
            款規定及台北市政府91年7月4日府交三字第091068
            23500號及第00000000000號公告委任事項、台北市
            政府交通局93年11月22日，北市交二字第09335525
            401號公告台北車站週邊國道客運及公路客運路線
            設站管制區○○○○段），公告「台北車站週邊國
            道客運及公路客運路線設站管制區」範圍內長途客
            運站位撤銷事宜。末於94年11月23日，該局再以北
            市交二字第09435240700號函檢附路線調整表，請
            交通部公路總局、各監理所協助完成許可證加註事
            宜，並副知各客運業者等情，均有上開公函、公告
            等文件在卷足佐。
          ５另參以卷內所附之台北市政府警察局大同分局94年
            12月6日北市警同分交字第09434268000號函意旨，
            可知台北市政府為落實推動城際客運轉運站政策，
            以及減少大客車於本市市區道路繞行及於路側密集
            設站衍生之交通、環境、噪音及居住品質等，故推
            動「國道客運台北總站」計畫，就相關範圍進行管
            制事宜。並已逐次公告如下：
            台北市政府交通局於92年4月8日發函預告各業者
              台北車站周邊即將進行管制。
            93年2月10日公告並轉知業者「台北車站周邊國
              道客運及公路客運設站管制區○○○○段）－禁
              止新設站位。」
            93年11月22日公告並轉知業者「台北車站周邊國
              道客運及公路客運管制區○○○○段）－撤除現
              有路側站位（自國道客運台北總站起用日起實施
              ，得有緩衝期3個月）。」
            94年8月2日國道客運台北總站路線調整計畫呈報
              交通部，並副知各業者重申管制事宜。
            94年8月16日國道客運台北總站啟用。
            94年9月16日函知各業者，自94年11月16日起開
              始管制。
            94年11月14日公告並轉知各業者「台北車站周邊
              國道客運及公路客運設站管制區○○○○段）－
              撤除現有路側站位實施日期自94年11月16日起。
            94年11月9日赴現場各業者站牌處張貼公告。
            94年11月15日第二次赴現場各業者站牌處張貼公
              告。
            94年11月16日開啟管制及執法。
            綜合上情，足見台北市政府對於汽車客運業者行經
            台北市區○○路線及設站位置，不僅係有權變更決
            定之機關，而其基於維護當地交通秩序，並為落實
            推動城際客運轉運站政策等公益需要，自得調整阿
            羅哈客運在台北市區○○○路線與設站地點。此外
            ，台北市政府交通局就上開調整事宜，亦皆定有相
            當期間先行公示告知轄區內之汽車客運業者，並留
            有緩衝期間供相關業者配合，故其所為之各項行政
            程序，經核亦難認為有何瑕疵可言。
          ６再如前所述，汽車運輸業管理規則第37條第1項第4
            款所指之「當地政府」，在台北市○○路路段當指
            台北市政府而言，而該條款之意旨，係指當地政府
            決定調整變更汽車客運業營運班車之設站地點，應
            當發函請該管公路主管機關（本件即交通部公路總
            局嘉義區監理所）依照該當地政府所為之調整及變
            更，改變該客運業之設站地點，非指當地政府尚須
            獲得該公路主管機關同意後，始能調整變更設站地
            點。從而，台北市政府既係有權變更和欣客運在台
            北市區○○○○路線與設站地點之「當地政府」，
            其由該市府所屬交通局辦理上開變更事宜，自無任
            何違反汽車運輸業管理規則第37條第1項第4款規定
            之情形。
    （三）基此，和欣客運原先在台北市○○路○段所設立之招
          呼站，既經台北市政府合法預告劃定為禁止臨時停車
          區域，則和欣客運之駕駛員即不能僅以該客運之公路
          主管機關尚未變更其設站地點，即主張仍能駕駛該客
          運之大客車合法停靠於上開違規地點。而本件異議人
          既有將其所駕駛之營業大客車停放於劃有紅色實線而
          屬禁止臨時停車路段之行為，且該管主管機關就違規
          地點之禁止臨時停車線之劃設程序，經查亦難認為有
          何違法之處，故交通勤務警員自得依照道路交通管理
          處罰條例第55條第3款之規定，對於違規駕駛人予以
          開單舉發。
四、綜上所述，異議人於上開時、地，駕駛營業大客車而將該車
    停放於劃有紅色實線禁止臨時停車路段之事實既可認定，而
    本件違規地點禁止臨時停車線之劃設程序，經核亦無違法之
    處，故執勤警員依據上述道路交通管理處罰條例第55條第3
    款之規定，對於該交通違規行為予以開單舉發，後來原處分
    機關即交通部公路總局嘉義區監理所新營監理站經查證後，
    據此而裁處異議人罰鍰新臺幣3百元，於法均難認為有何不
    當。至本件異議內容，經核並無理由，故應予以駁回。
五、據上論斷，應依道路交通案件處理辦法第19條，裁定如主文
    。
中    華    民    國    95    年    6    月     14    日
                  交通法庭  法  官  陳志成
以上正本證明與原本無異。
如不服本裁定應於送達後5日內向本院提出抗告狀（應附繕本）
。
                            書記官  黃瓊蘭
中    華    民    國    95    年    6    月     14    日


司法院資訊處製作；財團法人民間司法改革基金會備份。
